【裁判字號】    90,台上,3684
【裁判日期】    900615
【裁判案由】    過失致人於死
【裁判全文】
最高法院刑事判決                                九十年度台上字第三六八四號
    上  訴  人  甲○○
    選任辯護人  周耀門律師
                王伊忱律師
                葉天祐律師
右上訴人因過失致人於死案件，不服台灣高等法院台南分院中華民國八十八年一月二
十七日第二審判決（八十七年度交上訴字第八○七號，起訴案號：台灣台南地方法院
檢察署八十六年度偵字第一○八二九、一一四八六、一一四八七），提起上訴，本院
判決如左：
    主  文
原判決撤銷，發回台灣高等法院台南分院。
    理  由
本件原判決認定：上訴人甲○○係長榮運輸股份有限公司之司機，為從事駕駛業務之
人，於民國八十六年一月二十七日下午四時五十分許，駕駛ＫＪ－一五七號聯結車，
沿中山高速公路由南向北往台北方向行駛，行經北向三百十七公里七百公尺處時，應
注意保持行車安全距離，而依當時情形，並非不能注意，竟疏未注意與前車保持安全
距離，適黃詠舜駕駛ＹＱ－四七九號營業小客車內載江炳霖、山田勝賢、吳案等人在
同向其前方行駛，其因追撞在其前方煞閃掉落物（棧板）由陳春敏所駕駛之ＶＳ－三
○九號自大貨車而停車時，上訴人所駕駛之上開聯結車先撞到在其前方已減速慢行之
張自雄所駕駛之ＺＳ－五五五號自用大貨車後，再撞到在ＺＳ－五五五號自用大貨車
前方尤仁智所駕駛之ＴＡ－一二四一號自用小客車，後又再撞到黃詠舜所駕駛之上開
營業計程車，以致黃詠舜、吳案、江炳霖、山田勝賢等四人均受傷。江炳霖終因多發
性損傷合併內出血、頭部腹部多處挫傷及壓砸傷、車禍碰撞壓擠致損傷，當場死亡；
山田勝賢亦因多發性損傷合併內出血、頭腦復背部多發性挫傷及壓砸傷、車禍碰撞擠
壓致損傷，當場死亡；吳案經送醫急救，則因頭部外傷骨折、腹部挫傷，延至同日下
午六時二十分，傷重不治死亡；黃詠舜經送醫急救，終因呼吸衰竭、頸桱神經損傷，
延至同年二月六日上午八時三十分，傷重不治死亡等情。因而維持第一審論上訴人以
從事業務之人因業務上之過失致人於死罪，判處有期徒刑壹年陸月之判決，駁回上訴
人在第二審之上訴，固非無見。
惟查：(一)有罪之判決書，對於被告有利之證據不採納者，應記載其理由，刑事訴訟法
第三百十條第二款定有明文。原判決雖以財團法人車輛研究測試中心之鑑定函，資為
不利上訴人證據之一，惟財團法人車輛研究測試中心八十七年二月十三日車（八七）
安字第０五八七號鑑定函說明二略稱：「由……ＹＱ－四七九計程車內四人死亡驗斷
書所示，大多為頭部、顏面、胸腹部、肋骨之挫裂傷與壓碰傷，此類傷害可能為前方
正面碰撞所造成」「……該車（黃詠舜所駕ＹＱ－四七九號營業小客車）遭後方車輛
撞擊與該車之前方正面撞擊比較，該車前方正面的撞擊較該車遭後方車輛的撞擊嚴重
，故ＹＱ－四七九計程車因遭後方車輛再追撞前車導致前述車輛嚴重毀損之可能性較
低」「……由ＹＱ－四七九計程車內四人死亡原因來看，前方正面撞擊雖為主要原因
……」（見第一審卷第一六六－一六七頁），苟該鑑定函所述屬實，則被害人黃詠舜
之過失行為，似為本件肇事主因，原審對此部分有利上訴人之證據未予採納，復未說
明其取捨證據之心證理由，自屬理由不備。（二）證據雖已調查，而其內容尚未明瞭
者，即與未經調查無異，如遽行判決，仍屬應於審判期日調查之證據而未予調查。原
判決雖據證人即警員蘇樹福於偵查中及原審調查時證稱：「因為當時路中有一塊棧板
，報告表所示之Ｂ車看到時有減速並煞車，後面那一部計程車（Ａ車）就撞到Ｂ車，
瞬間Ｃ車（指被告之聯結車）就撞上Ａ車」「本件是車道上掉落一塊枕木，我正要去
排除該枕木，看到Ｂ車見到枕木後減速，死者Ａ車也減速，稍微有碰撞但不很嚴重，
二車仍在車道上，此時Ｃ車撞了上來，撞擊力很大，Ｃ騎上了計程車上面去……」等
語，採為不利上訴人之證據，惟蘇樹福於另案台灣新竹地方法院竹北簡易庭（下稱竹
北簡易庭）審理時證稱：「……我當時站在外側路肩，有見到ＫＪ－一五七號車由外
側車道轉向路肩急駛而來，我就想閃避……我在閃避中，沒有看清楚ＫＧ－一五一號
車（應為ＫＪ－一五七號車之誤）有撞到那些車子」云云，有上訴人之選任辯護人所
撰八十八年一月十三日補充上訴理由狀提出之竹北簡易庭八十七年度竹北簡字第七五
號損害賠償事件八十七年十一月三十日言詞辯論筆錄影本一紙在卷可按（見原審卷第
二○五頁），果證人蘇樹福於竹北簡易庭之證言不虛，證人蘇樹福能否目擊本件肇事
情形，饒堪研求，究竟實情為何，自有詳加調查，釐清真相之必要，原審遽行判決，
自有職權調查未盡之違法。被告上訴意旨執以指摘，為有理由，應認原判決有撤銷發
回之原因。
據上論結，應依刑事訴訟法第三百九十七條、第四百零一條，判決如主文。
中      華      民      國     九十     年      六      月     十五     日
                              最高法院刑事第十一庭
                                  審判長法官  林  增  福
                                        法官  邵  燕  玲
                                        法官  吳  昆  仁
                                        法官  陳  世  雄
                                        法官  惠  光  霞
      右正本證明與原本無異
                                              書  記  官
中      華      民      國     九十     年      六      月    二十二    日


司法院資訊處製作；財團法人民間司法改革基金會備份。
